臺灣新北地方法院行政訴訟判決
                                       111年度簡字第83號

原      告  陳玉慧
輔  佐  人  林品橙
被      告  新北市政府

代  表  人  侯友宜（市長）

訴訟代理人  黃恆瑋
            陳柏君
            李晏嬋

上列當事人間傳染病防治法事件，原告不服衛生福利部中華民國
111年4月1日衛部法字第1110000000號訴願決定，誤向臺灣士林
地方法院行政訴訟庭提起行政訴訟，嗣經臺灣士林法院行政訴訟
庭以111年度簡字第11號裁定移送本院管轄確定，本院判決如下
：
    主  文
一、原告之訴駁回。
二、訴訟費用由原告負擔。
    事實及理由
壹、程序事項：
　　本件係因原告不服行政機關所為新臺幣（下同）40萬元以下
    罰鍰處分（本件罰鍰金額6萬元），依行政訴訟法第229條第
    2項第2款之規定，應適用同法第2編第2章之簡易訴訟程序。
貳、實體事項：
一、爭訟概要：
    緣新北市政府經濟發展局於民國（下同）110年9月7日派員
    至原告所經營「夾客邦選物商行」之登記地址（新北市○○區
    ○○路00號，下稱系爭場所)稽查，查獲系爭場所擺放一自助
    選物販賣機（下稱系爭機台）而未經核准即復業（原告曾於
    110年8月17日申請復業，而實際營業地點為「新北市○○區○○
    路000號」，但申請書誤載為「新北市○○區○○路00號」，嗣
    經新北市政府經濟發展局於110年9月7日於公告網頁予以更
    正，並自原准核日〈110年8月20日〉生效），
　　經被告審認原告未遵守新北市政府於110年8月14日以新北府
    經商字第1101536568號公告之防疫措施，違反傳染病防治法
    第37條第1項第2款規定，爰依同法第67條第1項第2款規定，
    以110年10月13日新北府經商字第1100000000號函（下稱原
    處分），處原告6萬元罰鍰（法定最低罰鍰金額）。原告不
    服，提起訴願遭決定駁回，遂提起本件行政訴訟。
二、原告起訴主張及聲明：
（一）主張要旨：
   1、原告當時為負責人，長○路57號是公司登記地，光○路158
      號是營業地，疫情時間原告實在無法負擔高額租金，轉而
      把其中機台售出，有一台機器因為跟維修師傅不好約時間
      ，所以把機台放置到公司登記處那邊有人員可以協助處理
      ，9月1日稽查人員當日來長○路57號公司登記地稽查，並
      拍照面板，電燈有亮就確定為營業屬實。
　 2、稽查人員當下只有拍照，並無測試機台是否可以完整運作
      ！當下是有師父在維修的狀態，還在測試中暫時離開人不
      在現場，有收據證明師傅當天有來修理，並無營業行為，
      只是在測試，附近里長及議員還有公司登記地房東可以證
      明9月之前並無擺放選物販賣之機器。
（二）聲明：訴願決定及原處分均撤銷。
三、被告答辯及聲明：
（一）答辯要旨：
　 1、本件原告於旨揭地點所經營之消費場所，核屬本府110年8
      月14日公告之公告事項第1項對象之自助選物販賣機營業
      場所，原告自應依該公告自110年8月14日提送申請書經被
      告核准後始得營業，惟被告於110年9月7日派員至旨揭處
      所查察，現場擺放選物販賣機共計1台，且插電營業中，
      查址揭場所未有被告申請復業核准而逕行營業，此有本府
      防疫檢核表及現場照片可證，故其未經復業申請逕行營業
      之違規事實明確。
   2、另原告表示當下機台損壞，且當日有維修人員到場維修，
      因暫時離開現場，還在測試中暫時離開，而造成稽查人員
      誤會營業等語；惟檢視被告9月7日現場照片未見原告所稱
      之情形，且原告於110年10月27日訴願書内所提供之收據
      ，其買受人為夾可邦選物商行，地址亦為○○區光○路158號
      ，故無法積極證明於○○區長○路57號擺放之機台即為○○區
      光○路158號該址之機台，原告所述顯有規避責任之情事。
   3、綜上所述，原告上開主張，實不足採，被告所為處分於法
      應屬有據。
（二）聲明：原告之訴駁回。
四、爭點：
　　系爭機台於110年9月7日稽查時是否處於營業中？
五、本院的判斷：
（一）前提事實：
　　　爭訟概要欄所載之事實，除原告否認系爭機台有營業外，
      其餘事實業據二造所不爭執，且有訴願決定書影本1份、
      新北市政府經濟發展局111年3月11日新北經商字第111046
      4820號函影本1份、書面陳情意見書影本1紙、網站公告頁
      面列印1紙（見訴願卷之衛生福利部案件層級目次第2頁至
      第12頁）、採證照片影本4幀、新北市自助選物販賣事業
      依防疫規範復業申請書表影本2份、商業登記基本資料影
      本1紙（見訴願卷之新北市政府110年11月30日新北府經商
      字第1100000000號函檢陳資料第17頁、第18頁、第19頁至
      第49頁、第50頁）、新北市自助選物販賣機營業場所因應
      新冠肺炎防疫檢核表影本1紙、新北市政府110年8月14日
      新北府經商字第1101536568號公告1紙（見本院卷第64頁
      、第68頁至第70頁）、原處分影本1份（見臺灣士林地方
      法院111年度簡字第11號卷第78頁、第80頁、第82頁）足
      資佐證，是除原告否認部分外，其餘事實自堪認定。
（二）系爭機台於110年9月7日稽查時處於營業中：
   1、應適用之法令：
　　⑴新北市政府110年8月14日新北府經商字第1101536568號公
      告（附件：新北市政府經濟發展局針對各類營業場所防疫
      管制措施1份）：
　　　主旨：公告修正「新北市政府經濟發展局針對各類營業  
            場 所防疫管制措施」。
　　　依據：依傳染病防治法第37條第1項第2款、第6款及第3  
            項辦理。
　　　公告事項：
　　    一、對象：新北市轄內各營業場所。 　
　　　  二、期間：自中華民國110年8月14日，停止適用日期由
                  本府另行公告。       　　　    
　　　  三、公告對象應遵守附件所列各項防疫措施，如有違反
　　　      者，依據傳染病防治法視違規情節裁處。
　　　附件（略）：
各類場所特別防疫措施 罰則 5、自助選物販賣機營業場所  ⑴專人駐店管理： 　 提出申請書經本府經濟發展局核准後始得營業；管理人員如暫時離開時，需關閉營業場所，並於出入口設置明確之阻隔設施，並標示禁止進入，以避免消費者入場。  ⑵無人駐店管理： 　 提送防疫計畫經經本府經濟發展局核准後始得營業；管理人員需於本府通知後30分鐘內到場，並配合防疫管制現場改善作業。  ⑶每日非營業時間（上10：00至早上8：00），需於出入口處設置明確之阻隔設施，並標示禁止進入，以避免消費者入場。　  未經核准復業： 傳染防治法第67條第1項第2款規定，處新臺幣6萬元以上30萬元以下罰鍰。 違反其他防疫措施： 傳染防治法第70條第1項規定，處新臺幣3千元以上1萬5千元以下罰鍰，並需立即停止營業，俟改善完成並經本府核准後始得重新復業。 
　　⑵傳染病防治法第37條第1項第2款、第2項：
      地方主管機關於傳染病發生或有發生之虞時，應視實際需
      要，會同有關機關（構），採行下列措施：
　　　二、管制特定場所之出入及容納人數。
　　　各機關（構）、團體、事業及人員對於前項措施，不得拒
      絕、規避或妨礙。
    ⑶傳染病防治法第67條第1項第2款：
      有下列情事之一者，處新臺幣六萬元以上三十萬元以下罰
      鍰：
　　　二、拒絕、規避或妨礙主管機關依第二十九條第二項、第
          三十二條第一項所為之輔導及查核或第三十七條第一
          項第一款至第五款所採行之措施。
　 2、由前揭新北市政府經濟發展局於110年9月7日派員至原告
      所經營「夾客邦選物商行」之登記地址（新北市○○區○○路
      00號)稽查而為之採證照片以觀，系爭機台係擺放於該址
      騎樓之柱子旁，插電中而螢幕顯示：「投幣0、時間00、
      禮品售價390元、累加金額0元」，機台內亦堆置眾多商品
      ，客觀上並未見有故障之情事，且該機台內所堆置之商品
      及其位置亦與原告於陳述意見及訴願時所提出之該機台照
      片並非一致（詳後述），而上開處所又非原告經核准復業
      之實際地點，則被告據之認原告所有之系爭機台未遵守新
      北市政府於110年8月14日以新北府經商字第1101536568號
      公告之防疫措施（未經核准即復業），乃以原處分裁處原
      告前揭處罰內容，觀諸前開規定，依法洵屬有據。
　 3、雖原告執前揭情詞而為主張；並提出日期為110年9月7日
      之「免用統一發票收據」1紙（影本見本院卷第99頁）為
      佐；惟查：
 　 ⑴原告於110年10月1日所為之「陳述意見書」係稱：「．．
　　　．陳述人確實是有將一台選物機置於○○區長○路57號前，但
        不為營業而修繕。該機器於二級緊戒前即故障，疫情期
        間未營業，故而一直未請修，後於疫情解禁可以營業了
        ，陳述人才將機台報修，但因陳述人無法配合維修人員
        時間，故而協請第三人黃○崇幫忙，先將機台移至他的
        店裡，讓維修人員隨時都可以來處理，僅是如此，並無
        營業之事實。」，並檢附「免用統一發票收據」發票照
        片及該機台照片（見本院卷第57頁、第58頁）；於訴願
        時稱：「○○區長○路57號門前1台選物販賣機雖為訴願人
        所有，但該機器故障需維修（附四-即「免用統一發票
        收據」發票照片及該機台照片），而維修人到的時間不
        定，再加上營業處所（光○路）因疫情暫時歇業無人可
        開門，故將機台移至長○路57號門前，拜託朋友店家幫
        忙，以方便維修人員處理。」（見本院卷第45頁）；於
        起訴時陳稱：「疫情時間原告實在無法負擔高額租金，
        轉而把其中機台售出，有一台機器因為跟維修師傅不好
        約時間，所以把機台放置到公司登記處那邊有人員可以
        協助處理。」〈見臺灣士林地方法院111年度簡字第11號
        卷第10頁〉（雖係由訴外人黃○崇為「聲請狀」，但為原
        告於言詞辯論期日所援用）；於本件言詞辯論期日原告
        之輔佐人則稱：「因為是汰換，這台機台是給朋友的。
        」（見本院卷第94頁）。據此，足見原告就系爭機台究
        係「因疫情趨緩解禁而得以營業始報修」，或「因疫情
        無法營業而出售」，或「因汰換而將之送給友人」，前
        後所述已見歧異；又依原告於陳述意見、訴願時所提出
        之「免用統一發票收據」發票照片所示，其日期為「11
        0年9月6日」，而地址為「光○路158號」，與本件查獲
        之違規日期係「110年9月7日」，而地點為「長○路57號
        」（即原告所經營「夾客邦選物商行」之登記地址），
        核屬不合，而經訴願決定敘明上開不合情事後，原告始
        於起訴時提出「免用統一發票收據」（日期：110年9月
        7日、地址：長○路57號」，其真實性亦堪置疑；況且，
        原告於新北市○○區○○路000號之營業處所，既於110年8
        月20日即復業，苟系爭機台故障需維修，則置於原處（
        光○路158號）而由維修人員前來處理即可，又何需以較
        勞費之方式而先運送至長○路57號？此觀原告所提出之
        日期為110年9月6日之「免用統一發票收據」，其地址
        仍載為「光○路158號」，益見此一不合常情之處。
    ⑵按行政訴訟法第236條、第136條準用民事訴訟法第277條（
      當事人主張有利於己之事實者，就其事實有舉證之責任。
      但法律別有規定，或依其情形顯失公平者，不在此限。）
      ，又行政法院應依職權調查事實關係，不受當事人主張之
      拘束；行政法院於撤銷訴訟，應依職權調查證據，行政訴
      訟法第125條第1項、第133條前段亦分別定有明文，是行
      政法院在審理案件時應盡闡明義務，使當事人盡主張事實
      及聲明證據之能事，並盡職權調查義務，以查明事實真相
      ，避免真偽不明之情事發生，惟如已盡闡明義務及職權調
      查義務後，事實仍真偽不明時，則作舉證責任之分配，使
      應負舉證責任之人負擔該不利之結果（參照最高行政法院
      94年度判字第58號判決）。亦即行政法院就應依職權調查
      證據之事件，僅係免除行政訴訟當事人之主張責任（即所
      謂主觀舉證責任），並非免除當事人之舉證義務（即所謂
      客觀舉證責任），亦即待證事實陷於不明時，當事人仍應
      負擔不利益之舉證責任分配。本件稽查時，系爭機台既係
      擺放於騎樓之柱子旁，且插電中，而螢幕顯示：「投幣0
      、時間00、禮品售價390元、累加金額0元」，機台內亦堆
      置眾多商品，客觀上未見有故障之情事，且該機台內所堆
      置之商品及其位置亦與原告於陳述意見及訴願時所提出之
      該機台照片並非一致，衡情自以系爭機台在稽查時處於營
      業中為常態，則原告就其主張系爭機台斯時為故障即非屬
      常態事實，而原告就之並未能提出充分之證據或證據方法
      足資佐證或供調查，則原告所主張之該事實乃陷於真偽不
      明，故作舉證責任之分配，仍應由原告負擔不利益之結果
      ，是自難認原告之此一主張為真實。
（三）本件判決基礎已經明確，兩造其餘的攻擊防禦方法及訴訟
      資料經本院斟酌後，核與判決結果不生影響，無一一論述
      之必要，一併說明。
六、結論：
    原處分認事用法，均無違誤，訴願決定遞予維持，亦無不合
    。原告訴請撤銷，為無理由，應予駁回。
中　　華　　民　　國　　111 　年　　8 　　月　　31　　日
                  行政訴訟庭  法  官  陳鴻清
一、上為正本係照原本作成。
二、如不服本判決，應於判決送達後20日內，向本院提出上訴狀
    並表明上訴理由（原判決所違背之法令及其具體內容或依訴
    訟資料可認為原判決有違背法令的具體事實），其未載明上
    訴理由者，應於提出上訴後 20 日內向本院補提理由書（上
    訴狀及上訴理由書均須按他造人數附繕本，如未按期補提上
    訴理由書，則逕予駁回上訴），並應繳納上訴裁判費新臺幣
    3,000 元。
                              書記官  李玉秀
中　　華　　民　　國　　111 　年　　8 　　月　　31　　日